高雄高等行政法院簡易判決　　　　　　　　　　　　　九十二年度簡字第三五四號
　　原　　　告　甲○○
　　被　　　告　高雄市稅捐稽徵處
　　代　表　人　乙○○　處長
右當事人間因牌照稅事件，原告不服高雄市政府中華民國九十二年八月七日高市府法
一字第０九二００四二七０七號訴願決定，提起行政訴訟。本院判決如左：
　　主  文
原告之訴駁回。
訴訟費用由原告負擔。
    事實及理由
一、緣被告於民國（下同）九十一年三月十三日公告開徵高雄市九十一年全期（自九
    十一年一月一日起至同年十二月三十一日止）使用牌照稅，繳納期限自九十一年
    四月一日起至同年月三十日止，並完成寄發繳納通知書程序。因原告所有車牌號
    碼Ｅ七—九九四九號自用小客車，未依規定辦妥停駛登記，被告遂依車籍資料記
    載徵收原告九十一年全期使用牌照稅計新台幣（下同）七、一二０元。原告於九
    十一年九月五日主張其自同年三月十八日起至八月二十日止，因案受羈押，乃向
    被告申請減免受羈押期間使用牌照稅計二、九八四元，案經被告以系爭車輛無辦
    理停駛紀錄為由否准所請。原告不服，提經訴願，遭決定駁回，遂提起本件行政
    訴訟。
二、原告起訴意旨略謂：原告自九十一年三月十八日至同年八月二十日受羈押，於遭
    非法逮捕之際，因事出突然，未攜帶任何文件，故原告未能檢附相關文件向被告
    辦理停駛手續，且親屬均不到看守所探望原告，亦僱不到律師為辯護人，寄出書
    信予親屬，請託其代為辦理停駛手續，均拒絕受託，故被告要求原告辦理停駛登
    記手續，屬強人所難，故請求其受非法逮捕之日起至九十一年八月二十日停止羈
    押止，共五個月零三日，應核減稅額二、九八四元，改徵使用牌照稅為四、一三
    六元，為此聲明求為判決：撤銷原處分，令被告重核原告九十一年度使用牌照稅
    為四、一三六元等語。被告則以：本件原告並未辦理停駛登記，仍應依規定繳納
    使用牌照稅，況原告於九十一年五月二十四日（羈押期間）以未收到九十一年使
    用牌照稅單為由向被告申請補發，經被告於九十一年六月四日以高市稽機字第五
    五０九五號函復原告，系爭車輛若暫停使用，請檢附相關文件辦理停駛登記手續
    ，停駛期間將可免徵使用牌照稅，則原告未於受羈押期間申辦停駛登記，雖無故
    意，惟亦非全然不可歸責於原告，故其拒絕原告減免該羈押期間使用牌照稅之申
    請，並無違誤等語，資為抗辯。
三、按「使用公共水陸道路之交通工具，無論公用、私用或軍用，除依照其他有關法
    律，領用證照，並繳納規費外，交通工具所有人或使用人，應向所在地主管稽徵
    機關請領使用牌照，繳納使用牌照稅。」、「使用牌照稅於每年四月一日起一個
    月內一次徵收。但營業用車輛按應納稅額於每年四月一日及十月一日起一個月內
    分二次平均徵收。主管稽徵機關於開徵使用牌照稅前，應填發使用牌照稅繳款書
    送達交通工具所有人或使用人，並將各類交通工具應納之稅額及徵稅起訖日期分
    別公告之。」、「交通工具所有人或使用人對已領使用牌照之交通工具，不擬使
    用者，應向交通管理機關申報停止使用，其已使用期間應納稅額，按其實際使用
    期間之日數計算之；恢復使用時其應納稅額，按全年稅額減除已過期間日數之稅
    額計算之。交通工具未經所有人或使用人申報停止使用者，視為繼續使用，仍應
    依法課徵使用牌照稅。」分別為使用牌照稅法第三條第一項、第十條及第十三條
    所明定。次按「汽車有左列情事之一者，應申請異動登記。一、過戶。二、變更
    。三、停駛。四、復駛。五、報廢。六、繳銷牌照。七、註銷牌照。」、「汽車
    因故停駛或依法令規定責令停駛時，應填具異動登記書向公路監理機關辦理停駛
    登記，並將號牌及行車執照繳存。」復為道路交通安全規則第十五條第二項及第
    二十五條所規定。
四、經查，原告所有車牌號碼Ｅ七─九九四九號自用小客車，經被告依車籍資料記載
    徵收原告九十一年全期使用牌照稅七、一二０元等情，業經兩造分別陳明在卷，
    復有被告九十一年全期使用牌照稅催繳書及汽車使用牌照稅徵銷作業查詢資料附
    原處分卷可稽，洵堪認定。原告主張其於九十一年三月十八日至同年八月二十日
    期間因案受羈押，被告應予核減羈押期間之使用牌照稅云云。然按使用公共水陸
    道路之交通工具，其所有人或使用人應向所在地主管稽徵機關請領使用牌照，繳
    納使用牌照稅。又汽車為應由公路監理機關予以登記並管理之運輸工具，故有關
    汽車新領牌照、過戶、變更、停駛、復駛、註銷、報廢等事宜，汽車所有人應主
    動向公路監理機關申請異動登記，俾建立完善之汽車管理制度，以保障車輛所有
    人之權益。故車輛因故停駛時，並不當然發生減徵使用牌照稅之效果，而應由汽
    車所有人辦理停駛登記，並將號牌及行車執照繳存後，始可享有牌照稅減免之優
    惠，且交通工具未經所有人或使用人申報停止使用者，視為繼續使用，仍應依法
    課徵使用牌照稅，此觀前揭使用牌照稅法第十三條規定自明。查，原告既為系爭
    汽車所有人，其有取得系爭汽車使用道路利益之可能性，即應負繳納使用牌照稅
    之義務，殆無疑義。而原告未依相關規定辦妥系爭車輛停駛登記乙節，此有系爭
    汽車異動歷史查詢單影本附於原處分卷足稽，則依前揭使用牌照稅第十三條第二
    項規定，交通工具未經所有人或使用人申報停止使用者，視為繼續使用，仍應依
    法課徵使用牌照稅。再者，道路交通管理規則第十五條第二項及第二十五條規定
    辦理停駛登記，並未限定須由汽車所有人親自為之，故原告非不得委任他人代為
    申請登記，且原告在押期間仍享有受探視及通信等權利，並無礙於其委任權之行
    使，此由原告在押期間，曾於九十一年五月二十四日自看守所寄發申請書請求被
    告補發使用牌照稅繳款書，被告於九十一年六月四日以高市稽機字第五五０九五
    號函復原告，除將使用牌照稅繳款書補送原告外，並請其檢附相關文件辦理停駛
    登記，停駛期間可免徵使用牌照稅及燃料使用費等情觀之，益證原告在押期間並
    非無法請求他人代為申辦停駛登記，是原告上開主張，尚非可採。則本件被告以
    原告未辦理停駛登記，否准原告減免使用牌照稅之申請，洵無違誤。訴願決定予
    以維持，亦無不合。原告起訴意旨求為撤銷，為無理由，應予駁回。並不經言詞
    辯論為之。
五、據上論結，本件原告之訴為無理由，依行政訴訟法第二百三十三條第一項、第二
    百三十六條、第一百九十五條第一項後段、第九十八條第三項前段，判決如主文
    。
中　　　華　　　民　　　國    九十三　　年　  　一　　　月　　  三十　　日
                              高雄高等行政法院第一庭
                                          法      官　  李協明
右為正本係照原本作成。
如不服本判決，應於送達後二十日內，向本院提出上訴狀並表明上訴理由，如於本判
決宣示後送達前提起上訴者，應於判決送達後二十日內補提上訴理由書（須按他造當
事人人數附繕本）。
提起上訴應預繳送達用雙掛號郵票七份（每份三十四元）。
中　　　華　　　民　　　國    九十三　　年　  　一　　　月　　  三十　　日
                                          法院書記官    周良駿
附註：
行政訴訟法第二百三十五條（第一項、第二項）：
對於適用簡易程序之裁判提起上訴或抗告，須經最高行政法院之許可。
前項許可，以訴訟事件所涉及之法律見解具有原則性者為限。
